【裁判字號】    90,易,1702
【裁判日期】    901112
【裁判案由】    詐欺
【裁判全文】
臺灣臺南地方法院刑事判決                          九十年度易字第一七二號
    公  訴  人  臺灣台南地方法院檢察署檢察官
    被      告  丙○○
    選任辯護人  李孟哲
    選任辯護人  郭淑慧
右列被告因詐欺案件，經檢察官提起公訴（九十年度偵字第一０六０號），本院判決
如左：
    主  文
丙○○無罪。
    理  由
一、本件公訴意旨略以：被告丙○○係松一工業有限公司（下稱松一公司）負責人，
    明知松一公司已無清償能力，仍意圖為自己不法之所有，於民國（下同）八十九
    年十一月二十三日，向甲○○○○份有限公司（下稱華晟公司）訂購塑膠袋，致
    華晟公司誤信而交付價值共計新台幣（下同）六千二百五十七元之貨物。嗣於八
    十九年十一月二十七日，華晟公司收受松一公司債權人會議通知書，始知受騙，
    ，且受有損害，因認被告涉犯刑法第三百三十九條第一項之詐欺取財罪嫌云云。
二、本件公訴人認被告丙○○涉有前開詐欺罪嫌，主要係以告訴人華晟公司之指訴、
交易明細表及債權人會議通知各一紙等資為論據。然訊據被告堅決否認有為右揭
    犯行，辯稱：伊雖然有財務困難，但公司目前仍在營運，召開債權人會議正是為
    統一解決伊所積欠之債務，但其每月所有財產扣掉日常所需，僅能就所有債權人
    之債權平均受償，不可能由華晟公司優先受償，況且伊目前每月都有還五千元給
    華晟公司等語。
三、按犯罪事實應依證據認定之，無證據不得推定其犯罪事實，刑事訴訟法第一百五
    十四條定有明文。又認定不利於被告之事實，應依積極證據，苟積極證據不足為
    不利於被告事實之認定時，即應為有利於被告之認定，更不必有何有利之證據；
    如未能發現相當證據，或證據不足以證明時，自不能以推測或擬制之方法，以為
    犯罪事實之裁判基礎，是不能證明被告犯罪者，即應諭知無罪之判決，最高法院
    三十年上字第八一六號判例、四十年台上字第八六號判例可資參照。又刑法第三
    百三十九條第一項詐欺取財罪之成立，以行為人於行為之初，即已意圖為不法之
    所有為其主觀構成要件，並以施用詐術使人交付財物為其客觀構成要件。倘行為
    人所用方法不能認係詐術，亦不致使人陷於錯誤，即不構成該罪（最高法院四十
    六年台上字第二六Ｏ號判例可資參照）。次按刑法第三百三十九條第一項詐欺取
    財罪之成立，需行為人有為詐術行為，而所謂詐術行為，無論如何所傳遞的訊息
    必須是涉及到一個事實。嚴格的講，就是必須有實證的可能性，因此不包括純粹
    的價值判斷以及對未來的臆測。「價值判斷或臆測」與「事實」的表示有別，前
    者只是一種意思表示，沒有一個絕對的客觀標準可供檢驗真偽，自不該當詐欺行
    為的對象。
四、經查：
（一）被告目前與華晟公司間尚存在二萬元左右債務（清償比例約二分之一），雙方
      係於八十九年八月間有第一筆交易，其後陸續於九月十五日止，雙方出貨六次
      ，貨款共計二萬零二百九十九元，八十九年十一月間訂貨貨款達一萬四千一百
      四十一元，此有證人即華晟公司業務員張惠卿於偵查中證述明確在卷（參見九
      十年度偵字第一０六０號偵查卷第七頁背面），是被告與告訴人華晟公司間原
      已存在信任關係，應堪認定。此外復參酌前開說明，詐術行為之對象，其範疇
      並不包括「對未來之臆測」，是被告既於下訂單（法律用語為即「要約」）時
      ，並未向華晟公司謊稱自身之財產狀況，則華晟公司以理性來決斷自己的經濟
      性行為，並對該訂單為「承諾」之價值判斷，即非刑法詐欺罪所欲保障之射程
      範圍，是被告所辯伊自始並無不法所有之意圖等語，自可採信。
（二）次查，松一公司與華晟公司間於八十九年十一月二十七日（即召開債權人會議
      之日）前最後一筆訂單數額（價值六千二百五十七元），與之前之訂貨數量（
      以十五天計算，平均訂貨數額價值為六千元、七千元）相較，並無不正常之訂
      貨異常現象，且參酌目前松一公司仍在營運，以便積極按月攤還之前積欠之債
      務，有證人即松一公司廠長乙○○於本院審理時證述明確在卷（參見本院九十
      年十月二十九日審理筆錄），是被告辯稱伊並非不還錢，僅是必須平均攤還所
      有債權人之債權，無法全部先由告訴人優先受償等語並非不可採信，是自不得
      逕以被告嗣後債務不履行，而逕推論其自始有不法所有意圖。
    綜上所述，在查無其他積極證據，足資證明被告涉有公訴人所指詐欺犯行之前提
    下，應認被告被訴犯行尚屬不能證明，自應為無罪之諭知。
據上論斷，應依刑事訴訟法第三百零一條第一項，判決如主文。
本案經檢察官周文祥到庭執行職務
中      華      民      國      九十      年    十一      月  十二      日
                臺灣臺南地方法院刑事第三庭
                                          法  官
右正本證明與原本無異。
如不服本判決，應於判決送達後十日內，向本院提出上訴狀。
                                          書記官
中      華      民      國      九十      年      十一      月    十二  日


司法院資訊處製作；財團法人民間司法改革基金會備份。
